臺灣嘉義地方法院刑事判決
110年度易字第585號
公  訴  人  臺灣嘉義地方檢察署檢察官
被      告  侯東明


上列被告因公然侮辱案件，經檢察官提起公訴（110年度偵字第1
0257號），本院判決如下：
    主      文
侯東明犯公然侮辱罪，處拘役拾伍日，如易科罰金，以新臺幣壹
仟元折算壹日。
    事實及理由
一、犯罪事實
    侯東明於民國110年11月3日上午10時9分至11分許，在址設
    嘉義市○區○○街000號之全家便利超商向榮門市購物時，因自
    覺遭店員蔡○○嘲諷及遷怒店長王○○，竟基於公然侮辱之犯意
    ，在上開不特定多數人得共見共聞之處所，以附表所示言詞
    辱罵蔡○○及王○○，足以貶損蔡○○及王○○之名譽。
二、程序事項
    法院認為應科拘役、罰金或應諭知免刑或無罪之案件，被告
    經合法傳喚無正當理由不到庭者，得不待其陳述逕行判決，
    刑事訴訟法第306條定有明文。經查，被告侯東明經合法傳
    喚，於111年1月18日審理程序中無正當理由不到庭，而本案
    經本院認為被告應處拘役之刑（詳後述），依據前開規定，
    爰不待其陳述，逕為一造辯論判決，合先敘明。
三、證據能力
    刑事訴訟法第159條之5規定，被告以外之人於審判外之陳述
    ，雖不符前4條之規定，而經當事人於審判程序同意作為證
    據，法院審酌該言詞陳述或書面陳述作成時之情況，認為適
    當者，亦得為證據。當事人、代理人或辯護人於法院調查證
    據時，知有第159條第1項不得為證據之情形，而未於言詞辯
    論終結前聲明異議者，視為有前項之同意。本判決以下所引
    用之傳聞證據，檢察官於審判程序中均同意作為證據使用，
    被告迄至本案言詞辯論終結，均未知有傳聞證據之情形而提
    出關於證據能力之聲明異議，本院審酌該等證據作成時之情
    況，並無違法取證之情形，又與本案有關聯性，認為以之作
    為證據應屬適當，均具有證據能力。
四、認定犯罪事實所憑之證據及理由
  ㈠訊據被告固坦承於前揭時、地確有向告訴人蔡○○出言「幹你
    娘雞掰」及「幹你祖媽」與「幹你娘」之事實，惟矢口否認
    有何公然侮辱之犯行，辯稱：我會罵男店員（即告訴人蔡○○
    ）是因為他先罵我，我是針對男店員不是罵女店員（即告訴
    人王○○），我也沒有說「沒懶趴」等語(警卷第1頁至第4頁
    、偵卷第15頁至第18頁)。
  ㈡前揭犯罪事實，業據告訴人蔡○○（警卷第6頁至第8頁、偵卷
    第37頁至第39頁）及王○○（警卷第10頁至第12頁、偵卷第37
    頁至第39頁）指訴明確，核與證人林○○證述（警卷第14頁至
    第16頁）相符，並有指認照片3紙（警卷第19頁至第21頁）
    及涉嫌公然侮辱案譯文（警卷第22頁）與臺灣嘉義地方檢察
    署檢察官勘驗筆錄（偵卷第25頁至第31頁）可佐，復經本院
    當庭勘驗監視器畫面結果詳如附表所示，均與告訴人2人證
    述內容相吻合，是此部分事實即堪認定。
  ㈢被告雖辯稱係告訴人蔡○○先口出惡言，然依附表所示勘驗結
    果可知，告訴人蔡○○僅單純結帳而未與被告交談或互動，反
    而被告於近似歇斯底里之謾罵侮辱言詞時，仍能保持理性而
    未與隨被告起舞，方為實情。又被告另辯稱並未針對告訴人
    王○○出言侮辱，惟被告確實手指告訴人王○○辱稱「沒懶趴…
    幹你娘機辦勒…您爸要跟你們買東西…叫警察來…今天若沒有…
    連你家都有事情」等情，同有附表所示勘驗結果可憑，實為
    明確，被告所辯顯屬卸責之詞，不足採信。
  ㈣從而，本案事證明確，被告犯行堪以認定，應依法論科。
五、論罪科刑
  ㈠核被告所為，係犯刑法第309條第1項之公然侮辱罪。被告先
    後以附表所示方式對告訴人2人以言詞侮辱之行為，係於密
    切接近之時間、地點實施，侵害同一法益，各行為之獨立性
    極為薄弱，依一般社會健全觀念，在時間差距上，難以強行
    分開，應視為數個舉動之接續施行，合為包括之一行為予以
    評價，應論以接續犯之一罪。被告以一行為同時辱罵告訴人
    2人，為想像競合犯，應從一重處斷。
 ㈡爰審酌被告與告訴人2人素不相識，僅因購物時不滿告訴人蔡○
   ○之服務態度，竟不思理性表達需求進而相互包容尊重，而公
   然以輕蔑言語辱罵告訴人2人，率將情緒發洩在告訴人2人身
   上，絲毫不尊重他人致使告訴人2人名譽貶損，且犯後否認犯
   行（此乃被告基於防禦權之行使而為辯解，本院不得以此作
   為加重量刑之依據，但此與其餘相類似、已坦承全部犯行之
   案件相較，自應在量刑予以充分考量，以符平等原則），未
   能坦然面對自己之過錯，兼衡被告警詢中自陳專科肄業之智
   識程度，待業中、家庭經濟狀況勉持，及告訴人2人均稱希望
   從重量刑之意見與公訴檢察官表示「被告為公然侮辱犯行時
   ，告訴人2人均默默承受被告長時間辱罵，請從重量刑」等一
   切情狀，量處如主文所示之刑，並諭知易科罰金之折算標準
   。
據上論斷，應依刑事訴訟法第299條第1項前段(依刑事判決精簡
原則，僅記載程序法條)，判決如主文。
本案經檢察官江炳勳偵查起訴，由檢察官楊麒嘉到庭執行職務。
 　　　　　
中    華    民    國   111    年    1     月    28    日
                  刑事第八庭  法  官  盧伯璋
以上正本證明與原本無異。
如不服本判決應於收受判決後20日內向本院提出上訴書狀，並應
敘述具體理由；其未敘述上訴理由者，應於上訴期間屆滿後20日
內向本院補提理由書（均須按他造當事人之人數附繕本）「切勿
逕送上級法院」。告訴人或被害人如對於本判決不服者，應具備
理由請求檢察官上訴，其上訴期間之計算係以檢察官收受判決正
本之日期為準。　　　　　　　　　
中　　華　　民　　國　　111 　年　　1 　　月　　28　　日
                              書記官  曹瓊文
附錄本案論罪科刑法條：
刑法第309條第1項
公然侮辱人者，處拘役或九千元以下罰金。　　　　　　　　　
附表：　　
監視器畫面勘驗結果(本院卷第50頁至第52頁) ㈠監視器時間110年11月3日（以下皆為同日）上午10時8分4秒至59秒超商櫃台内有2名店員（1男1女）正在幫客人結帳，被告頭戴紅色安全帽、紫色口罩走入店内經過櫃檯，而後被告手持裝有茶葉蛋的袋子至櫃台向男店員結帳，男店員並自後方貨架取菸結帳，男店員僅單純結帳菸及茶葉蛋，未見男店員與被告交談或互動，而後被告走出店外，男店員翻閱收銀機旁的雜誌，繼續為下1位顧客結帳。 ㈡監視器時間同時9分0秒至10分26秒，被告返回超商店内，直接走向男店員，用右手指著男店員，以台語「幹你娘機掰勒…幹你祖罵勒…」，一旁女店員聽聞後表示「我們這裡有錄影機喔」，被告繼續手指男店員稱「幹你娘機掰…」，女店員表示「幫我報警」，被告聽聞後手指向男店員稱「報警來，幹你娘臭機掰…幹你娘機掰，你爸要跟你買東西…幹你娘機掰勒」，而後被告手指向晝面下方另1名女子，再指向男店員稱「報警來、報警來，幹你娘…報警沒關係，幹你娘機掰勒…叫警察來沒關係…你剛剛跟我說什麼」，女店員隨後輕推男店員示意其離開。 ㈢監視器時間同時10分27秒至14分14秒，男、女店員離開櫃台，被告持續指著並稱「你們敢走，幹你娘臭機掰好來」，而後女店員返回櫃台為顧客結帳，被告站在櫃台前滑手機，而後林○○（穿著便服）走入櫃台，被告隨即手指著女店員及林○○並稱「沒懶趴…幹你娘機辦勒…您爸要跟你們買東西…叫警察來…今天若沒有…連你家都有事情」，林○○離開櫃台後，被告在店内滑手機並走動，未再與女店員交談或為其他言語。 ㈣對話譯文如下： 被  告：幹你娘機掰勒，我跟你講歐，你才幾歲而已，我跟你         買東西也要跟人家嗆，幹你祖母勒，林北… 蔡○○：（無回應） 王○○：我們這邊有錄影機唷  被  告：幹你娘機掰，你才幾歲而已  王○○：幫我報警 被  告：報警來!幹你娘操機掰，幹你娘機掰，幹你娘機掰，林        北給你買東西，你給林北…，（不明），你幾歲而已，跟你說，幹你娘機掰，報警來快報警…，來報警没關係，幹你娘機掰，你說你幾歲，說，你幾歲，來報警，你如果來，(不明），叫警察來没關係，林北齁，你年輕人而已…（不明），跟你買東西，你剛說甚麼，你講…（不明），幹你娘機掰。 蔡○○：（無回應） 被  告：你們這邊是怎樣，打到（不明），人家跟你買東西…         （不明）沒懶趴啦，林北給你養的，幹你娘機掰，林         北給你買東西勒，把那個叫出來，叫警察來，今天如         果…（不明）也有會事情。 被  告：你有叫警察嗎？ 林○○：有！ 被  告：好我在這邊等。